【裁判字號】    92,上訴,497
【裁判日期】    920807
【裁判案由】    竊盜
【裁判全文】
臺灣高等法院臺南分院刑事判決              九十二年度上訴字第四九七號    Ｇ
      上  訴  人
      即  被  告  丙  ○  ○
      選任辯護人  蔡  碧  仲  律師
右上訴人因竊盜案件，不服臺灣嘉義地方法院九十二年度訴字第一一七號中華民國九
十二年四月十日第一審判決（起訴案號：臺灣嘉義地方法院檢察署九十二年度偵字第
六五０號），提起上訴，本院判決如左：
      主      文
原判決撤銷。
丙○○連續收受贓物，處有期徒刑陸月，如易科罰金，以參佰元折算壹日。扣案之手
提袋壹只沒收。
      事      實
一、丙○○明知黃正（另案偵查中，公訴意旨誤為「黃正隆」）以不詳方式取得不
    知情之林立文、陳照明二人如附表所示之郵局帳號、金融卡，再下手竊取附表編
    號一、二、四、五、六、十五所示之汽車後，黃某並於附表所示時間打電話，先
    後向車主甲○○、庚○○、己○○（公訴意旨誤為「施鍚堯」）、戊○○、乙○○、劉雲慶（公訴意旨誤為「壬○○」）恫稱：如想取回汽車，須依指定之金額
    匯入陳照明或林立文上開帳戶，苟不聽命，即將汽車解體等語，甲○○等人因而
    心生畏懼，經討價還價後，乃將附表編號一、二、四、五、六、十五所示之匯款
    金額匯入，旋即將林立文、陳照明二人所有如附表所示郵局匯款帳號之金融卡交
    由丙○○，丙○○明知上開款項係贓物竟基於概括犯意，先後於附表編號一、二
    、四、五、六、十五所示時間，攜帶上開黃正交付之金融卡，前往附表所示郵
    局之提款機提領現金，得手後置入丙○○所有之黑白條紋手提袋內，再將現金、
    金融卡交還黃正，黃正則按月給付丙○○共同生活費用新台幣（下同）一萬
    一千元作為代價。嗣於九十二年一月十五日下午二時三十分許，為警在臺南市○○街七巷二九號查獲丙○○，並扣得該只取款用之手提袋。
二、案經嘉義縣警察局移送臺灣嘉義地方法院檢察署檢察官偵查起訴。
      理      由
一、訊據上訴人即被告丙○○屢次於警訊、原審偵審及本院審理時，對於附表編號一
    、二、四、五、六及十五之提款事實均坦承不諱，核與被害人甲○○、庚○○、
    己○○、戊○○、乙○○、劉雲慶於警訊中指述情節相符，復有被害人己○○、
    戊○○、乙○○、劉雲慶提出之郵政國內匯款單四紙、上開六名被害人之車輛竊
    盜車牌失竊資料個別查詢報表與車籍作業系統查詢認可資料六紙、林立文與陳照
    明郵局帳戶交易詳情資料表各一件可憑（見第00000000000號警卷第
    三五、三七、四二、四三、四四、四八頁，原審卷第五八、五九、六一、六二頁
    ）並有提款監視器翻拍照片（見警卷三三、三四頁）、且扣案被告犯罪所用之手
    提袋乙只扣案可資佐證，足認被告之自白與事實相符，而可採信。
二、又被告丙○○於警訊即供認於九十一年初知道黃正在做竊車、恐嚇取財情事等
    語，於檢察官偵查中亦供認於九十一年十一月初開始，黃正叫伊去領錢等語（
    第00000000000號警卷第二頁正面、第六五０號偵查卷第六頁反面）
    ，況被告屢稱曾與共犯黃正同居，黃正均按月給生活費新臺幣一萬一千元等
    語（第00000000000號警卷第二頁正面，第00000000000
    號警卷第五頁反面，第六五０號偵查卷第七頁正面、第二五頁反面，本院卷第十
    三頁），足見二人關係密切，自知前開款項為竊車、恐嚇取財不法之來源，是被
    告明知黃正金錢來源，仍代之領款，並自黃正處按月領有一萬一千元，是被
    告收受贓物犯行，堪以認定。
三、核被告丙○○所為，係犯刑法第三百四十九條第一項之收受贓物罪。按被告先後
    六次收受贓物之行為，時間緊接、犯罪構成要件相同，顯係基於概括犯意為之，
    為連續犯，爰依刑法第五十六條之規定以一罪論，並加重其刑。公訴意旨認被告
    係與黃正共組竊盜集團，專以竊取自用小客車、大貨車後，再恐嚇勒贖被害人
    ，並恃以維生，論處被告所犯係刑法之常業竊盜、恐嚇取財罪云云。但查，被告
    供承伊於九十一年十一月起，持黃正所交付陳照明或林立文之郵局帳戶之金融
    卡於附表編號一、二、四、五、六、十五所示取款時間、提款機所屬郵局提領如
    附表所示之金額後，隨即將前開金融卡及現金交還黃正，固有被害人指述及郵
    政國內匯款單及提款監視器翻拍照片、犯罪所用之手提袋乙只扣案可證，然此僅
    能證明被告確實有提領贓款之行為。再者，被害人甲○○等人於警訊時，均證稱
    係扣案錄音帶所顯示之人（即黃正）恐嚇渠等交付金錢，又遍查全卷及檢察官
    所提出之證據資料，亦難認定被告確有參與本件竊盜及恐嚇取財之犯行。（理由
    詳如後述）因此，本件尚無證據證明被告有竊盜、恐嚇取財之犯行，惟依公訴人
    起訴書已載明由被告持卡提領黃正恐嚇勒贖之贓款，再由黃正按月支付被告
    一萬一千元現金之事實，足見收受贓物犯行，業經起訴，本院自應予以審理，爰
    依法變更起訴法條。
四、原審未詳予審酌，遽論被告常業竊盜罪、恐嚇取財罪犯行並予諭知保安處分，即
    有未當，被告上訴意旨指摘原判決不當，為有理由，應由本院予以撤銷改判。爰
    審酌被告犯後坦認犯行，且犯罪後已與附表編號一、四、六之被害人達成民事和
    解，該等被害人均表示原諒之意，有和解書三紙附卷可參（原審卷第一三二至一
    三四頁）及其他一切情狀，量處如主文第二項所示之刑，並諭知易科罰金之折算
    標準。扣案之手提袋為被告所有，且係供本案犯罪所用之物，業據其供承在卷（
    第00000000000號警卷第一頁反面、原審卷第一二四頁），應依刑法
    第三十八條第一項第二款宣告沒收。
五、公訴意旨另以：被告丙○○於附表編號三、八至十一、十四、十七（即起訴書附
    表編號二、四至六、十一至十三）之時地，亦與黃正共同基於犯意聯絡，以上
    開手法竊取該等被害人之汽車，以之為常業，並對彼等恐嚇取財，因認被告就此
    部分亦涉有刑法第三百二十二條常業竊盜罪嫌及同法第三百四十六條第一項恐嚇
    取財罪嫌。本件公訴人認被告涉有附表該等編號所示常業竊盜、恐嚇取財犯行，
    係以被告之自白與被害人辛○○、丑○○、陳蒞生、子○○、癸○○、丁○○、
    童文源之指陳（第00000000000號警卷第七至十二、二一至二六頁）
    ，及被害人辛○○、童文源、丁○○提出之郵政國內匯款單（第0000000
    0000號警卷第三九至四一頁）、被害人癸○○遭黃正恐嚇取財之錄音帶（
    外放證物）與通訊監察譯文表（第六五０號偵查卷第三一頁）、前開扣案手提袋
    為所憑之論據，惟訊據被告堅決否認此部分犯行，且被告於警訊僅稱知道黃正
    在竊車、恐嚇取財。其於偵查中檢察官質以：何時開始竊車及恐嚇取財？被告雖
    稱：九十一年十一月初。然其旋又陳稱不清楚共有幾人共同犯案？而經質以：你
    與何人共同犯案？被告又陳稱：黃正係叫伊領錢。就其前後供述綜合觀之，被
    告自僅供認知道黃正作案而已，而非自承共同犯罪。蓋單純知情，尚非共同或
    幫助犯罪，且該等被害人所接獲之電話亦不能證明為被告撥打，況被告於偵查中
    並辯稱錢領回後就連卡片還黃正等語（第六五０號偵查卷第七頁正面），復無
    被告持黃正交付之金融卡自提款機提領附表編號三、八至十一、十四、十七所
    示被害人現金之證明或監視錄影帶或照片可資佐證，自不能僅因被告自承有附表
    編號一、二、四、五、六、十五所示之領款行為，進而推論被告就附表編號三、
    八至十一、十四、十七部分亦與黃正共同犯罪，公訴人所舉前開證據尚嫌不足
    ，此部分之犯罪即屬不能證明。此外本院復查無其他證據證明被告確有公訴人所
    指之此部分犯行，惟公訴意旨既認此部分與前揭論罪科刑之常業竊盜、恐嚇取財
    部分各有常業犯之實質上一罪與連續犯之裁判上一罪之關係，爰不另為無罪之諭
    知。
據上論斷，應依刑事訴訟法第三百六十九條第一項前段、第三百六十四條、第二百九
十九條第一項前段、第三百條，刑法第三百四十九條第一項、第五十六條、第四十一
條第一項前段、第三十八條第一項第二款，罰金罰鍰提高標準條例第一條前段，第二
條，判決如主文。
本案經檢察官林炎昇到庭執行職務。
中    華    民    國      九十二      年      八      月      七        日
                                  臺灣高等法院臺南分院刑事第二庭
                                      審判長法官  黃    崑  宗
                                            法官  莊    俊    華
                                            法官  林    勝    木
右正本證明與原本無異。
被告不得上訴。
檢察官如不服本判決，應於判決送達後十日內向本院提出上訴書。
                                      法院書記官  吳    秋    賢
中    華    民    國      九十二      年      八      月     八         日
附錄法條：
刑法第三百四十九條：
收受贓物者，處三年以下有期徒刑、拘役或五百元以下罰金。
搬運、寄藏、故買贓物或為擔保者，處五年以下有期徒刑、拘役或科或併科一千元以
下罰金。
因贓物變得之財物，以贓物論。


司法院資訊處製作；財團法人民間司法改革基金會備份。
